臺灣臺北地方法院民事判決　　　　　　 95年度重訴字第977號
原　　　告　第一商業銀行股份有限公司
法定代理人　甲○○
訴訟代理人　陳詩經律師
被　　　告　丁○○
　　　　　　丙○○
　　　　　　乙○○
上列當事人間拆屋還地等事件，本院於民國96年1月11日言詞辯
論終結，判決如下：
    主  文
被告丁○○應將坐落於台北市○○區○○段三小段五一一地號土
地上，門牌號碼台北市中山區○○○路四二號，如附表復丈成果
圖所示Ａ部分面積五‧四四平方公尺、Ｂ部分面積十三‧二六平
方公尺之建物拆除，將上開土地返還原告。
被告丁○○應給付原告新台幣陸拾伍萬零玖佰伍拾，及自民國九
十五年八月九日起至清償日止，按年息百分之五計算之利息，並
自民國九十五年八月一日起至返還土地之日止，按月給付原告新
台幣壹萬零柒佰柒拾壹元。
被告丙○○、乙○○應將坐落於台北市○○區○○段三小段五一
一地號土地上，門牌號碼台北市中山區○○○路四十號，如附表
土地復丈成果圖所示Ｃ部分面積十‧三平方公尺、Ｄ部分面積二
十六平方公尺之建物拆除，將上開土地返還原告。
被告丙○○應給付原告新台幣壹佰參拾壹萬陸仟柒佰肆拾壹元，
及自民國九十五年八月九日起至清償日止按年息百分之五計算之
利息，並自民國九十五年八月一日起至返還土地之日止，按月給
付原告新台幣貳萬零玖佰零玖元。
本判決於原告分別以新台幣壹佰伍拾肆萬元、新台幣貳佰玖拾玖
萬元或等值之八十六年度乙類第三期中央政府重大交通建設公債
為被告丁○○、丙○○及乙○○擔保後得假執行。
訴訟費用由被告丁○○負擔百分之三十四，餘由被告丙○○、乙○○負擔。
    事實及理由
一、按訴狀送達後，原告不得將原訴變更或追加他訴。但請求之
    基礎事實同一或擴張或減縮應受判決事項之聲明者，不在此
    限。次按，不變更訴訟標的，而補充或更正事實上或法律上
    之陳述者，非為訴之變更或追加。民事訴訟法第255條第1項
    第2款、第3款、第256條分別定有明文。查本件原告起訴時
    以丁○○、丙○○為被告，並聲明：(1)被告丁○○應將坐落
    於台北市○○區○○段3小段511地號（下稱511地號）上建
    物，門牌為台北市中山區○○○路42號（下稱42號建物）之
    房屋拆除（依實測為準），將土地返還原告，並給付原告新
    台幣（下同）1,362,820元，及自起訴狀繕本送達翌日起按
    年息5%計算之利息，並自民國（下同）95年8月1日起至返還
    土地之日止，按月給付原告22,550元。(2)被告丙○○應將坐
    落於511地號）上建物（門牌：台北市中山區○○○路40號
    ，下稱40號建物）之房屋拆除（依實測為準），將土地返還
    原告，並給付原告574,940元，及自起訴狀繕本送達翌日起
    按年息5%計算之利息，並自95年8月1日起至返還土地之日止
    ，按月給付原告9,130元。(3)願供現金或等值之政府公債為
    擔保，請准宣告假執行。嗣於95年7月28日更正關於返還占
    用土地部分之聲明，且除分別減縮第1項之請求金額，追加
    第2項之之請求金額外，並追加乙○○為被告，變更聲明為
    ：(1)被告丁○○應將坐落於511地號土地上42號之建物，如
    台北市中山地政事務所95年9月29日所繪製之土地復丈成果
    圖（下稱復丈成果圖）所示A部分面積5.44平方公尺、B 部
    分面積13.26平方公尺之建物拆除，將上開土地返還原告。
    (2)被告丁○○並給付原告650,950元，及自起訴狀繕本送達
    翌日起按年息5%計算之利息，並自95年8月1日起至返還土地
    之日止，按月給付原告10,771元。(3)被告丙○○、乙○○應
    將坐落於511地號40號建物，如復丈成果圖所示C部分面積
    10.3平方公尺、D部分面積26平方公尺之建物拆除，將上開
    土地返還原告。(4)被告丙○○應給付原告1,316,741元，及
    自起訴狀繕本送達翌日起按年息5%計算之利息，並自95年8
    月1日起至返還土地之日止，按月給付原告20,909元。(5)願
    供現金或等值之86年度乙類第3期中央政府重大交通建設公
    債為擔保，請准宣告假執行。核與首揭規定相符，自應准許
    ，先予敘明。
二、本件被告乙○○未於言詞辯論期日到場，核無民事訴訟法第
    386條各款所列情形，爰依原告之聲請，由其一造辯論而為
    判決，併此敘明。
三、原告起訴主張：伊所有之511地號土地，其中如復丈成果圖A
    、B部分為被告丁○○所無權占有，C、D部分則為被告丙○○、乙○○無權占有多年，經原告於95年2月8日、同年5月3
    日以存證信函向被告丙○○、丁○○催告，然未獲置理。為
    此，爰依民法第767條、第184條第1項前段之規定提起本訴
    ，請求被告丁○○、丙○○、乙○○分別就其無權占用511
    土地上之房屋拆除、騰空，並將土地返還予原告，並依民法
    第179條、土地法第105條準用第97條之規定，請求被告給付
    最近5年相當於租金之不當得利，及自95年8月1日起按月給
    付相當於租金之不當得利。並聲明：（除假執行擔保金額外
    ）如主文所示。
四、被告部分：
(一)被告丁○○辯稱：希望協商以承租或買賣方式解決等語。並
    聲明：原告之訴駁回。
(二)被告丙○○則辯以：不知占用面積為何，應將屬於被告之部
    分留下等語。並聲明：原告之訴駁回。
(三)被告乙○○未於言詞辯論期日到場，亦未提出準備書狀作何
    聲明或陳述。
五、原告主張其所有之511地號土地，其中如復丈成果圖A、B部
    分為被告丁○○所無權占有，C、D部分則為被告丙○○、乙○○無權占有多年，其曾就所占用土地發出存證信函，該存
    證信函已於95年2月8日、同年5月3日為被告丙○○、丁○○
    收受，然未獲置理等情，業據其提出土地謄本、地籍圖謄本
    、存證信函及掛號郵件收件回執、地價謄本、名片、中山戶
    政事務所函（上均影本）、現況照片等件（見本院卷第9頁
    至第17頁、第54頁至第56頁）為證，並經本院於95年9月26
    日會同中山戶政事務所地政人員及原告訴訟代理人、被告丁○○、丙○○至現場勘驗，繪製復丈成果圖，製有勘驗測量
    筆錄、復丈成果圖（見本院卷第36頁至第40頁）可稽，核屬
    相符，復為被告所不爭執，是原告前開之主張，應可信實。
六、按所有人對於無權占有或侵奪其所有物者，得請求返還之，
    民法第767條前段定有明文。又無法律上之原因而受利益，
    致他人受損害者，應返還其利益，民法第179條前段亦有明
    定。查本件被告丁○○所有之42號建物既無權占用如復丈成
    果圖所示511地號土地上A部分面積5.44平方公尺、B部分面
    積13.26平方公尺，而被告丙○○、乙○○亦占用如復丈成
    果圖所示511地號土地上C部分面積10.3平方公尺、D部分面
    積26平方公尺，是原告自得依民法第767條之規定請求被告
    將占用土地上之建物拆除，並請求返還土地。且被告無權占
    用前揭土地，即屬無法律上原因而受有使用土地之利益，並
    致原告無法利用該地而受有相當於租金之損害，原告亦得依
    民法第179條之規定，請求被告給付相當於租金之不當得利
    。
七、茲就被告應給付相當於租金之不當得利金額計算說明如下：
(一)按城市地方房屋之租金，以不超過土地及其建築物申報總價
    年息百分之十為限，土地法第97條第1項定有明文。此規定
    於租用基地建築房屋均準用之，並為同法第105條所明定。
　　經查系爭511地號土地位於台北市中山區○○○路，位處精
　  華地段，且鄰近公車站、捷運站，交通便利，土地利用價值
    極高，經本院審酌，原告主張依土地申報總價年息10%計算
    不當得利，應屬適當。又自89年7月起至92年12月止，511地
    號申報地價為每平方公尺63,600元，自93年1月起之申報地
    價為每平方公尺69,120元，此有土地第二類登記謄本、地價
    謄本在卷可稽（見本院卷第9頁、第17頁），則原告主張自
    90年5月3日起至92年12月31日止，按每平方公尺63,600元，
    自93年1月1日起至返還土地日止，按每平方公尺69,120元為
    計算基礎，即屬有據。
(二)復按消滅時效，因請求而中斷。又時效因請求而中斷者，若
    於請求後6個月內不起訴，視為不中斷，民法第129條第1項
    第1款、第130條分別定有明文。且債務人若不行使其抗辨權
    ，法院自不得以消滅時效業已完成，即認請求權已歸消滅（
    最高法院29年上字第1195號判例意旨參照）。經查：
  １本件被告均未援引時效抗辯，且原告就遭占用土地所發出之
    存證信函，已分別於95年5月3日、95年2月8日由被告丁○○
    、丙○○所收受，有掛號郵件收件回執2紙在卷可稽（見本
    院卷第13頁、第16頁），且迄至95年7月28日原告起訴日止
    ，均未逾6個月，是依前揭規定，本件原告對被告丁○○自
    90年5 月3日起之不當得利請求權，對被告丙○○自90年2月
    8日起之不當得利之請求權，其消滅時效均已中斷。則原告
    請求被告丁○○、被告丙○○分別給付自90年5月3日、90年
    2月8日起算之相當於租金之不當得利，即屬可採。
  ２被告丁○○部分：被告丁○○所有之42號建物無權占用如復
    丈成果圖所示511地號土地上A部分面積5.44平方公尺、B部
    分面積13.26平方公尺，計18.7平方公尺，已如前述，則原
    告可請求被告丁○○給付之金額計算如下：
　  (1)自90年5月3日起至92年12月31日止，共2年又243日，計
  　  317,043元（計算式：﹝63,600元×18.7平方公尺×10%
      ﹞×﹝2年＋243/365日﹞＝317,043元）。
  　(2)93年1月1日起至95年7月31日止，共2年7個月，計333,907
    　元（計算式：﹝69,120元×18.7平方公尺×10%﹞×﹝2年
      ＋7/12﹞＝333,907元）。
  　(3)自95年8月1日起至返還土地之日，按月10,771元（計算式
    　：﹝69,120元×18.7平方公尺×10%﹞×1/12＝10,771元
      ）。
  ３被告丙○○部分：被告丙○○所有之40號建物無權占用如復
    丈成果圖所示511地號土地上C部分面積10.3平方公尺、D部
    分面積26平方公尺，計36.3平方公尺，則原告可請求被告丙○○給付之金額如下：
　  (1)自90年2月8日起至92年12月31日止，共2年又327日，計
  　  668,568元（計算式：﹝63,600元×36.3平方公尺×10%
      ﹞×﹝2年＋327/365日﹞＝668,568元）。
  　(2)93年1月1日起至95年7月31日止，共2年7個月，計648,173
    　元（計算式：﹝69,120元×36.3平方公尺×10%﹞×﹝2年
      ＋7/ 12﹞＝648,173元）。
 　 (3)自95年8月1日起至返還土地之日，按月20,909元（計算式
   　 ：﹝69,120元×36.3平方公尺×10%﹞×1/12＝20,909元
      ）。
八、據上，被告丁○○所有之42號建物既無權占用其所有如復丈
    成果圖所示511地號土地上A部分面積5.44平方公尺、B部分
    面積13.26平方公尺，而被告丙○○、乙○○亦無權占用其
    所有如復丈成果圖所示511地號土地上C部分面積10.3平方公
    尺、D部分面積26平方公尺，則原告依民法第767條、民法第
    179條之規定，訴請(1)被告丁○○將坐落於511地號土地上42
    號之建物，如復丈成果圖所示A部分面積5.44平方公尺、B部
    分面積13.26平方公尺之建物拆除，並將上開土地返還原告
    (2)被告丁○○給付自90年5月3日起至95年7月31日止相當於
    租金之不當得利，計650,950元（計算式：317,043元＋333
    ,907 元），及自起訴狀繕本送達翌日（即95年8月9日）起
    按年息5%計算之利息，並自95年8月1日起至返還土地之日止
    ，按月給付原告10,771元。(3)被告丙○○、乙○○應將坐落
    於511地號土地上40號之建物，如土地復丈成果圖所示C部分
    面積10.3平方公尺、D部分面積26平方公尺之建物拆除，並
    將上開土地返還原告。(4)被告丙○○應給付自90年2月8日起
    至95年7月31日止相當於租金之不當得利，計1,316,741元（
    計算式：668,568元＋648,173元），及自起訴狀繕本送達翌
    日（即95年8月9日）起按年息5%計算之利息，並自95年8月1
    日起至返還土地之日止，按月給付原告20,909元，為有理由
    ，自應准許。
九、假執行之宣告：原告陳明願供擔保，聲請宣告假執行，核無
    不合，爰酌定相當擔保金額准許之。
十、結論：原告之訴為有理由，依民事訴訟法第385條第1項前段
    、第85條第2項，第390條第2項，判決如主文。
中　　華　　民　　國　　96　　年　　1 　　月　　29　　日
                  民事第三庭    法　官　林振芳
以上正本係照原本作成
如對本判決上訴，須於判決送達後20日內向本院提出上訴狀
中　　華　　民　　國　　96　　年　　1 　　月　　29　　日
                    　　　　　　書記官　李淑芬
